臺灣苗栗地方法院刑事判決
111年度訴字第195號
公  訴  人  臺灣苗栗地方檢察署檢察官
被      告  羅小蘭


上列被告因加重詐欺等案件，經檢察官提起公訴（111年度偵字
第2377號），因被告於本院準備程序進行中，就被訴事實為有罪
之陳述，經合議庭裁定由受命法官獨任進行簡式審判程序，判決
如下：
    主  文
羅小蘭共同犯洗錢防制法第十四條第一項之一般洗錢罪，處有期
徒刑參月，併科罰金新臺幣壹萬元，罰金如易服勞役，以新臺幣
壹仟元折算壹日。緩刑肆年，並應於本判決確定之日起參年內向
蕭翠霞支付新臺幣肆拾捌萬元之損害賠償。
　　犯罪事實及理由
一、本件犯罪事實、證據及理由，均引用檢察官起訴書之記載（
    如附件）。並補充、更正如下：
  ㈠犯罪事實部分：
　  將犯罪事實欄一、第4列所載「所屬詐騙犯罪成員」，暨同
    欄第8列所載「所屬不詳詐欺犯罪成員」，均更正為「之不
    詳詐騙犯罪者（無證據證明為集團或達3人以上）」。
　㈡證據部分：
    補充「被告羅小蘭於本院審理中之自白」。
二、論罪科刑：
  ㈠核被告所為，係犯洗錢防制法第14條第1項之一般洗錢罪，暨
    刑法第339條第1項之詐欺取財罪。而因本案被告僅有與真實
    姓名、年籍不詳自稱「謝秉儒」之人聯繫，且卷內並無充分
    證據，足以證明「謝秉儒」等不詳詐騙犯罪者之人數是否達
    3人以上，復無法排除「謝秉儒」係一人分飾多角向被告收
    水之可能性，故起訴意旨認被告所為係犯刑法第339條之4第
    1項第2款之三人以上共同犯詐欺取財罪，容有未恰，惟因二
    者基本社會事實同一，本院自應審理，且此部分業經本院於
    審理中當庭告知被告上開罪名以供答辯（見本院卷第34頁）
    ，而無礙被告防禦權之行使，爰依刑事訴訟法第300條規定
    變更起訴法條。
　㈡被告以一行為同時觸犯上開2罪名，為想像競合犯，應依刑法
    第55條規定，從一重以一般洗錢罪處斷。又被告就上開犯行
    之實施，與「謝秉儒」具有犯意聯絡及行為分擔，應論以共
    同正犯。
  ㈢按犯洗錢防制法第14條之罪，在偵查或審判中自白者，減輕
    其刑，同法第16條第2項定有明文，而因被告於審理中已自
    白犯一般洗錢犯行，是本院自應依上開規定減輕其刑。
  ㈣爰審酌被告提供帳戶資料供「謝秉儒」此不詳詐騙犯罪者使
    用後，再協助提領詐騙贓款交予「謝秉儒」指定之人，其行
    為除無視政府一再宣示掃蕩詐騙犯罪之決心，造成告訴人蕭
    翠霞之財產損失，破壞社會秩序及社會成員間之互信基礎外
    ，更與詐騙犯罪者一同製造金流斷點，破壞金流秩序之透明
    穩定，妨害國家對於犯罪之追訴與處罰，所為實屬不該。惟
    念被告犯後於審理中坦承犯行，且其業與告訴人當庭達成和
    解，並與告訴人約定須於3年內賠償告訴人所受損害新臺幣
    （下同）48萬元，此有本院準備程序筆錄1份、公務電話紀
    錄表2紙在卷可按（見本院卷第43頁、第61至63頁），堪認
    其犯後態度良好。再衡諸被告並無前科，此品行資料有臺灣
    高等法院被告前案紀錄表1份存卷可查，可見其素行甚佳，
    兼衡被告於審理中自陳學歷為國中畢業，現從事餐飲業，家
    中無人需其扶養等語（見本院卷第55頁）之智識程度、家庭
    與生活狀況，暨告訴人向本院表達之刑度意見（見本院卷第
    55頁）等一切情狀，量處如主文所示之刑，並就所處罰金刑
    部分諭知易服勞役之折算標準，以資警惕。
　㈤末考量被告未曾因故意犯罪而受有期徒刑以上刑之宣告，其
    於本案因一時失慮，致罹刑典，犯後已坦承犯行，復已與告
    訴人達成和解後應允賠償所受損害，且告訴人亦明示同意法
    院對被告宣告緩刑（見本院卷第43頁），堪認被告犯後確有
    悔意，諒其經此偵審程序及科刑之宣告後，當知所警惕，信
    無再犯之虞，是本院認前開所宣告之刑以暫不執行為適當，
    爰依刑法第74條第1項第1款規定，併予宣告如主文所示之緩
    刑，以啟自新。又被告業與告訴人達成和解，且須於3年內
    賠償告訴人48萬元等節，有本院準備程序筆錄1份、公務電
    話紀錄表2紙在卷可按（見本院卷第43頁、第61至63頁），
    而為確保被告能依約履行上開和解條件，以維護告訴人之權
    益，本院認於被告緩刑期間內課予如主文所示給付內容之負
    擔，乃為適當，爰併予宣告之。而倘被告未遵期履行，即屬
    違反本院所諭知緩刑期間之負擔，如情節重大，檢察官得依
    刑事訴訟法第476條、刑法第75條之1第1項第4款之規定，聲
    請撤銷本件緩刑之宣告，併此敘明。　
三、沒收部分：
  ㈠按犯罪所得，屬於犯罪行為人者，沒收之；宣告前二條之沒
    收或追徵，有過苛之虞者，得不宣告或酌減之。刑法第38條
    之1第1項前段、第38條之2第2項分別定有明文。經查，被告
    將名下帳戶資料提供予「謝秉儒」，並在告訴人遭騙匯款48
    萬元至上開帳戶後，依指示提領47萬5千元交予「謝秉儒」
    指定之人，並保留5千元款項在其名下帳戶中等各節，業據
    被告於審理中供陳明確（見本院卷第42頁），足認該5千元
    應屬被告之犯罪所得，而為貫徹任何人皆不能保有犯罪所得
    之立法原則，本院本應對被告上開犯罪所得宣告沒收。惟經
    本院考量被告既已與告訴人達成和解，表明願賠償48萬元予
    告訴人，則本院倘仍就被告前揭犯罪所得宣告沒收，不免有
    過苛之虞，爰依刑法第38條之2第2項規定不予宣告沒收之。
　㈡按犯第14條之罪，其所移轉、變更、掩飾、隱匿、收受、取
    得、持有、使用之財物或財產上利益，沒收之。洗錢防制法
    第18條第1項前段定有明文。此一規定採取義務沒收主義，
    只要合於前述要件，法院本應為相關沒收之諭知，然因該洗
    錢行為之標的是否限於行為人所有者始得宣告沒收，法無明
    文，而實務上一向認為倘法條並未規定「不問屬於犯罪行為
    人與否均沒收」時，自仍以屬於被告所有者為限，始應予以
    沒收，再參酌最高法院100年度台上字第5026號判決：「該
    法條並未規定『不問屬於犯罪行為人與否』，均沒收之，自
    仍以屬於被告所有者為限，始應予以沒收」之意旨，亦足認
    在洗錢防制法並未規定「不問屬於犯罪行為人與否」均沒收
    之情形下，宜從有利於被告之認定，而認洗錢行為之標的須
    屬於被告所有者，始應予以宣告沒收。經查，被告於本案雖
    經手隱匿贓款47萬5千元之去向，而足認該等贓款應屬洗錢
    行為之標的，然因該等贓款均已交由「謝秉儒」指定之人收
    受，而非屬被告所有或在其實際掌控中，故本院尚無從依洗
    錢防制法第18條第1項前段規定，對被告就上開洗錢行為標
    的諭知沒收，附此敘明。　
據上論斷，應依刑事訴訟法第273條之1第1項、第299條第1項前
段、第300條、第310條之2、第454條第2項，洗錢防制法第14條
第1項、第16條第2項，刑法第11條前段、第28條、第339條第1項
、第55條、第42條第3項、第74條第1項第1款、第2項第3款，刑
法施行法第1條之1第1項，判決如主文。
本案經檢察官林圳義提起公訴，檢察官黃智勇到庭執行職務
中　　華　　民　　國　　111 　年　　6 　　月　　7 　　日
                  刑事第三庭    法  官  朱俊瑋 
以上正本證明與原本無異。
如不服本判決應於收受判決後20日內向本院提出上訴書狀，並應
敘述具體理由。其未敘述上訴理由者，應於上訴期間屆滿後20日
內向本院補提理由書( 均須按他造當事人之人數附繕本) 「切勿
逕送上級法院」。告訴人或被害人如對本判決不服者，應具備理
由請求檢察官上訴，其上訴期間之計算係以檢察官收受判決正本
之日期為準。　　
   　　　　　　　               書記官　鄭雅雁
中　　華　　民　　國　　111 　年　　6 　　月　　7 　　日
附錄本案論罪科刑法條：
洗錢防制法第14條
有第二條各款所列洗錢行為者，處7年以下有期徒刑，併科新臺
幣5百萬元以下罰金。
前項之未遂犯罰之。
前二項情形，不得科以超過其特定犯罪所定最重本刑之刑。
中華民國刑法第339條
（普通詐欺罪）
意圖為自己或第三人不法之所有，以詐術使人將本人或第三人之
物交付者，處5年以下有期徒刑、拘役或科或併科50萬元以下罰
金。
以前項方法得財產上不法之利益或使第三人得之者，亦同。
前二項之未遂犯罰之。